臺灣板橋地方法院刑事判決　　　　　　　93年度訴字第1619號
公　訴　人　臺灣板橋地方法院檢察署檢察官
被　　　告　甲○○
選任辯護人　楊雅棠律師
上列被告因違反毒品危害防制條例案件，經檢察官提起公訴（93
年度核退偵字第347 號），本院判決如下：
    主  文
甲○○意圖販賣而持有第二級毒品，處有期徒刑伍年陸月。
    事  實
一、甲○○前因施用第1 級毒品案件，經臺灣板橋地方法院依臺
    灣板橋地方法院檢察署檢察官之聲請，以89年度毒聲字第57
    7 號裁定送觀察、勒戒後，認無繼續施用毒品之傾向，由該
    署檢察官以89年度毒偵字第855 號不起訴處分確定。猶不知
    悛悔，明知安非他命係毒品危害防制條例第2 條第2 項第2
    款之第2 級毒品，不得販賣、及持有，因染有施用毒品惡習
    ，竟於民國93年2 月8 日晚上11時許，在其位於台北縣三重
    市○○街123 巷11號8 樓之1 租屋處樓下，以新台幣（下同
    ）3 、4 萬元之代價，向一綽號「阿泰」之不詳姓名年籍之
    成年男子購入約重1 兩之毒品安非他命以供施用，惟於販入
    毒品安非他命後旋即認數量甚多超逾其個人短期之施用量，
    另萌販賣第2 級毒品安非他命營利之意圖，而非法持有之，
    並將上開毒品分裝成14袋（分為2 大袋、12小袋，淨重
    33.1059 公克，取樣0.1265公克，驗餘淨重32.9794 公克）
    藏放在上址租屋處。嗣於同年月11日10時30分許，於上址，
    經其同意搜索為警查獲第2 級毒品安非他命14包（淨重
    33.1059 公克，取樣0.1265公克，驗餘淨重32.9794 公克）
    及其所有供意圖販賣毒品使用之電子磅秤1 個，及預備供意
    圖販賣毒品使用之分裝袋55只，及其所有與本案無涉供施用
    及預備供施用毒品所用之第1 級毒品海洛因2 包、海洛因殘
    渣袋1 個及注射針筒4 支（其中2 支尚未使用過）、吸食器
    1 組（施用毒品部分，業經臺灣高等法院於94年1 月20日以
    93年度上訴字第3229號，判處有期徒刑1 年確定）。
二、案經台北市政府警察局北投分局報請台灣板橋地方法院檢察
    署檢察官偵查起訴。
    理  由
壹、證據能力部分: 有關被告甲○○於警詢時之供述有證據能力
    ；按被告之自白，非出於強暴、脅迫、利誘、詐欺、疲勞訊
    問、違法羈押或其他不正之方法，且與事實相符者，得為證
    據，刑事訴訟法第156 條第1 項有明文規定。雖被告辯護人
    為被告辯護稱：被告於警詢當時係因吸食毒品而處於神智不
    清之狀態，是其供述顯非出於自由意志，且鈞院於93年11
    月10日勘驗警訊錄影帶可見被告常常趴在桌子上，或將頭低
    下，足證被告於警詢當時之精神狀態不佳，警方於此狀態下
    繼續偵訊被告，已屬疲勞訊問，故被告之警詢筆錄係出於不
    正方法而取得，自無證據能力等語。然查：
(一)、警方在訊問被告時，有全程連續錄音及錄影，於訊問完畢後
    有經被告閱覽確認無訛後始行簽名捺指印等情，有第1 次警
    訊筆錄、第2 次警詢筆錄各1 份及警詢錄影帶及錄音帶各1
    捲在卷可稽。復經本院當庭勘驗警詢錄影帶及錄音帶，結果
    發現在接受訊問過程，被告均能夠連續陳述，與警員之對話
    尚屬流暢，意識清晰，且神情尚無異狀，被告對於警方所提
    出之問題，亦能清楚應答，警方在訊問被告時，並未以強暴
    、脅迫等不法方法為之，固然被告在整個訊問過程中有偶爾
    趴在桌上或用將頭部低下，但從訊問錄影帶中看來被告對於
    警方之詢問，均可以清楚回答並沒有受阻礙或中斷之狀況發
    生，有本院93年11月10日、94年1 月3 日勘驗筆錄2 份可稽
    ，且被告錄音之內容經核與警詢筆錄之記載相符合乙節，此
    亦有本院94年3 月3 日勘驗筆錄可參。
(二)、又證人即負責訊問之警員朱自強於本院準備程序時具結後證
    述稱：「93年2 月10日當天抓到被告時他的精神情形還好，
    但是有點衝動，是有點驚嚇。我們在抓他的時候被告的行為
    表現，因他本身是竊盜通緝犯，他有點驚嚇，但是現場還好
    ，只是有點緊張。依我的經驗，被告的精神狀況不是很好，
    但是沒有毒癮發作的情狀。到警察局做筆錄時，他們因為吸
    毒的人通常睡的比較晚，我們是早上去抓，所以被告看以來
    好像沒有睡飽，但是應該不是毒癮發作。我們那時沒有向他
    提示筆錄快點做完可以休息，我們是有從頭到尾錄音錄影，
    且沒有間斷，整個做筆錄時，除了有時候會重複同樣的話之
    外，被告的答話都很正常」等情（見本院94年1 月19日準備
    程序筆錄第3 至4 頁），足徵被告當時應無毒癮發作之情形
    。
(三)、又本院將本件送臺北市立療養院（現為臺北市立聯合醫院）
    作鑑定，以明被告於製作警詢筆錄時之精神狀況及意識狀態
    為何? 是否為毒癮發作時期所製作? 又製作筆錄時被告之毒
    癮程度為何? 該院函覆稱：「綜合以上所述吳員之過去生活
    史、疾病史、案件經過、身體檢查、精神狀態檢查、心理評
    估、警訊偵訊筆錄、法院訊問筆錄及勘驗筆錄，本院認為吳
    員於製作警訊筆錄時之精神狀態未達精神耗弱或心神喪失之
    情形。吳員對於案件經過，毒品遭查獲過程記憶清楚，針對
    警員的訊問能切題回答，並無答非所問或言詞混亂的情況，
    未發現有異於普通人平均程度之知覺理會及判斷作用；且依
    據94年3 月3 日臺灣板橋地方法院勘驗筆錄呈現其於製作筆
    錄時，曾兩度要求警方將不利於自己的供詞刪除，足見吳員
    於製作筆錄時對一己行為之違法性與否有足夠之認知，亦即
    其一般性之知覺理會及判斷作用、自由決定意思能力並無受
    損或障礙。再者，針對吳員所指稱毒癮發作的部分，於警訊
    偵訊筆錄、法院訊問筆錄及勘驗筆錄等多項紀錄並無法推斷
    其製作筆錄當時是否處於成癮性物質之生理戒斷期間（即所
    謂毒癮發作）。臨床所稱成癮性物質之生理戒斷期間，常呈
    現流眼淚、鼻水、頻打哈欠等等癥候，亦有肌肉、骨頭疼痛
    、忽冷忽熱等等之主觀症狀，然前述癥候與症狀雖可造成當
    事人極大之身體、生理不適，卻未必然造成知覺理會及判斷
    作用，自由決定意思能力之障礙，而進而影響當事人製作筆
    錄之詢答。換言之，即使當事人於製作筆錄時係處於成癮性
    物質之生理戒斷期間（或稱毒癮發作），其知覺理會及判斷
    作用，自由決定意思之能力，包括對於警訊之答詢陳述，不
    必然受到影響或呈現障礙而須視其製作筆錄過程是否呈現知
    覺理會及判斷作用、自由決定意思之能力受顯著影響或顯然
    減退之實質與客觀佐據，方可推斷。如前所述，吳員於製作
    筆錄時對一己行為之違法性與否有足夠之認知，其一般性之
    知覺理會及判斷作用並無受損或障礙，而本次鑑定亦未發現
    吳員呈現明顯精神病症狀、嚴重情緒障礙或其他相類似之情
    形致使其於警訊陳述時，呈現知覺理會及判斷作用，自由決
    定意思之能力較普通人之平均程度顯然減退之情形，吳員於
    製作警訊筆錄時之精神狀況及意識狀態應無精神耗弱或心神
    喪失之情形。綜言之，本次鑑定認為，雖無法論斷吳員在警
    訊筆錄製作過程是否處於成癮性物質之生理戒斷期間（或稱
    毒癮發作），然吳員當時對於外界事務之知覺理會及判斷作
    用，與自由決定意思之能力，並未較普通人之平均程度有顯
    然減退之情形，其製作警訊筆錄時之精神狀態未達精神耗弱
    或心神喪失之情形。」等語，有台北市立聯合醫院94年9 月
    7 日北市醫松字第09432628000 號精神鑑定報告書1 份可憑
    ，本院認上開鑑定報告係由合格精神科醫師以適當方法為之
    ，堪可採信，益證被告於製作警詢筆錄時並無精神耗弱或心
    神喪失之情形，而有非出於自由意識之情。
(四)、綜上各節，參互勾稽判斷，足認被告於警訊時之供述，並非
    出於強暴、脅迫、利誘、詐欺、疲勞訊問、違法羈押或其他
    不正之方法，且與事實相符，依法自得作為證據，合先敘明
    。
貳、得心證之理由
一、訊據被告甲○○固坦承持有上開扣案之第2 級毒品安非他命
    ，惟矢口否認有何意圖販賣而持有第2 級毒品之犯行，並辯
    稱：上開扣案之安非他命係買來自己吸食用的，因為伊被通
    緝，不方便出門，所以一次多買一點，伊向「阿泰」買時安
    非他命即已分裝好云云，經查：
(一)、警方係於93年2 月11日10時30分許，持搜索票前往臺北縣三
    重市○○街123 巷11號8 樓之1 執行搜索，當場查獲扣得第
    1 級毒品海洛因2 包、第2 級毒品安非他命14包、海洛因殘
    渣袋1 個及注射針筒4 支（其中2 支尚未使用過）、吸食器
    1 組、電子磅秤1 個及分裝袋55個等物乙節，有自願受搜索
    同意書、台北市政府警察局北投分局搜索扣押筆錄、扣押物
    品目錄表各1 份及扣案物品照片4 紙在卷可稽。又扣案之白
    色晶體14包，經以電子天秤法、液相萃取（溶劑萃取）前處
    理法、及以氣相層析質譜分析法鑑驗結果，檢出第2 級毒品
    甲基安非他命成份，總淨重33.1059 公克，取樣0.1265公克
    已鑑析用罄，總餘淨重32.9794 公克乙節，有國防部憲兵司
    令部刑事鑑識中心93年3 月30日93宇鑑字第04009 號鑑驗通
    知書1 份在卷可考。是前揭結晶物確屬毒品危害防制條例規
    定之第2 級毒品安非他命無訛，而被告持有上開第2 級毒品
    甲基安非他命之事實，堪以認定。
(二)、次查，被告於警訊時係供稱：「（你為何向阿泰購買這麼多
    的毒品？有無販賣之行為？ ）我是買來自己使用的，我有
    販賣的行為，我買來想要賣但還沒賣出去就被你們查獲了。
    （你到目前為止有無賣出毒品？賣給何人？價格多少？）沒
    有賣出。沒有。沒有。（你分裝之毒品你打算以何價格賣出
    ？）安非他命是要以1 小包1 千元，海洛因是我要自己施打
    用的。」等語（見93年度核退偵字第347 號偵查卷第24、25
    頁），其復於檢察官初次訊問時坦稱：「（有無販毒？）我
    弄好要拿去賣，還沒賣就在家睡覺，因我有注射海洛因，後
    來就被查獲。（尚有何意見？）我因家中急需用錢，才想販
    毒」等語明確（見93年度偵字第3225號偵查卷第3 頁反面之
    93年2 月11日偵訊筆錄）。
(三)、參以被告自承每次施用量最高約在0.1 、0.2 公克，依被告
    購入之上揭毒品數量，顯超逾其個人短期之施用量，又扣案
    安非他命果係供被告自己吸食所用，何需使用分裝袋分裝成
    14包（2 大包與12小包），復有扣案之電子秤1 台及分裝袋
    55只可證，再觀諸前揭扣案之安非他命係分裝成2 大袋、12
    小袋，則倘若被告取得扣案毒品甲基安非他命後，僅係供被
    告自己施用，焉需將之分裝成等重量的數個包裝之理？況且
    ，從被告住處尚查獲有能供販賣所用之電子磅秤1 台、分裝
    袋55個，若被告持有毒品確係僅供自己吸食之用，應無準備
    分裝毒品所需工具之必要。而被告被查獲時，於警訊時稱當
    時沒有工作，足見被告當時並無收入，尚無能力囤積大量之
    安非他命以供施用，苟被告無販賣賺取不法利益之意圖，豈
    可能一次持有其個人短時間內吸食不完之毒品量，而不擔心
    為警查獲時購得毒品均遭沒收之理？是以被告之資力，難謂
    其無初以自己吸食之用而持有毒品，嗣後卻另行起意販賣所
    持有之毒品以賺取生活費及供吸毒開銷之意圖，且甲基安非
    他命價格昂貴，取得不易，苟無利可圖，應無甘冒被查緝法
    辦重刑之危險？足認被告上開所辯扣案第2 級毒品甲基安非
    他命係供自己使用之詞，乃係事後卸責之詞，不足採信，又
    本件因尚無積極之事證足資顯示被告販入之時，即係要販賣
    之用，且被告於93年2 月11日為警查獲後，亦因施用毒品犯
    行，經檢察官起訴，並經臺灣高等法院於94年1 月20日以93
    年度上訴字第3229號判處有期徒刑1 年確定，有被告全國前
    案紀錄表乙份可查，尚難即認被告為供販賣而販入，逕行成
    立販賣毒品罪。雖被告辯稱：扣案之電子秤1 台故障，是向
    綽號「阿泰」之男子購入時已分裝好，於購買時未秤量重量
    云云。但被告所購入之安非他命重量非少，理應於交易當場
    精細計算，豈有於購入後才自行秤重，核與事理有違；況被
    告於警詢時陳稱：警方查獲之毒品分裝了這麼多小包裝，是
    伊自己分裝毒品，沒有別人幫忙伊分裝等語（見93年度核退
    偵字第347 號偵查卷第25頁），復於偵查中自承扣案之電子
    秤與分裝袋均為其所有等語（見93年度偵字第3225號偵查卷
    第3 頁反面），顯見其所辯與警詢、偵查中供述相悖；又「
    阿泰」之人將對價為3 、4 萬元之第2 級毒品甲基安非他命
    1 次交付予被告，既然目的係全部提供予被告1 人使用，則
    衡情「阿泰」於交付毒品時自毋需將上開毒品秤重分裝。是
    被告辯稱其向「阿泰」購入時就已分裝好云云，顯與事理有
    違，不足採信，綜上，本件應係被告購入甲基安非他命後另
    萌生意圖販賣第2 級毒品甲基安非他命之犯意甚明。
(四)、綜上所述，本案事證明確，被告犯行洵堪認定，應予依法論
    科。
二、按所謂意圖販賣而持有毒品，以其購入持有之初，尚無販賣
    營利之犯意，嗣意圖販賣而未完成販賣行為，始足當之。本
    件被告自「阿泰」處收受第2 級毒品安非他命後，已將之等
    量分裝秤重成數包，意圖伺機販賣而持有安非他命，核其所
    為，係犯毒品危害防制條例第5 條第2 項之意圖販賣而持有
    第2 級毒品罪。其單純持有第2 級毒品之犯行，為意圖販賣
    之持有所吸收，不另論罪。至被告之辯護人陳稱被告連續施
    用毒品部分，業經臺灣高等法院判決確定，本件縱有販賣之
    意圖，亦為該判決效力所及，應為免訴之判決，惟查被告持
    有毒品之低度行為固為其施用之高度行為所吸收，然被告意
    圖販賣而持有毒品之行為，則不為其施用毒品之行為所吸收
    ，辯護人核有誤會，附此敘明。爰審酌被告之素行，犯罪之
    動機、目的、手段，所持有之毒品數量，惟念及尚未流入市
    面，對社會秩序尚未造成重大危害及其犯罪後仍飾詞卸責等
    一切情狀，量處如主文所示之刑，至於所扣之第2 級毒品安
    非他命14包（驗餘淨重32.9794 公克），係查獲之第2 級毒
    品；另扣案電子秤1 台係被告所有，已用於本件秤量分裝14
    包安非他命之意圖販賣而持有第2 級毒品安非他命所用之物
    ；扣案之分裝袋55 只 ，尚未經使用於意圖販賣而持有第2
    級毒品安非他命之所用，僅止於係供犯罪預備之物（請參閱
    最高法院88年度台上字第1307號、84年度台覆字第321 號刑
    事判決要旨），係屬供犯罪預備之物。惟上開扣案之安非他
    命14 包 及電子秤1 台、分裝袋55只，業經臺灣高等法院於
    94年1 月20日以93年度上訴字第3229號，判處被告施用毒品
    部分，有期徒刑1 年確定，並將上開物品業已沒收及沒收銷
    燬確定，有臺灣板橋地方法院檢察署檢察官扣押（沒收）物
    品處分命令2 紙可憑，故爰不再宣告沒收及沒收銷燬之。至
    扣案之第1 級毒品海洛因2 包、海洛因殘渣袋1 個及注射針
    筒4 支（其中2 支尚未使用過）、吸食器1 組，因為被告施
    用毒品所用及預備使用之工具，與本案無涉，亦不宣告沒收
    銷燬及沒收之，併此敘明。
據上論斷，應依刑事訴訟法第299 條第1 項前段，毒品危害防制
條例第5 條第2 項，判決如主文。
本案經檢察官張慶林到庭執行職務。
中　　華　　民　　國　　94　　年　　10　　月　　18　　日
                  刑事第十二庭  審判長法　官  高玉舜
                                      法  官  陳靜茹
                                      法  官  吳幸娥
以上正本證明與原本無異
如不服本判決應於送達後10日內向本院提出上訴狀
                                      書記官　洪惠玲
中　　華　　民　　國　　94　　年　　10　　月　　20　　日
附錄本案論罪科刑法條全文：
毒品危害防制條例第5條第2項
意圖販賣而持有第 2 級毒品者，處五年以上有期徒刑，得併科
新臺幣五百萬元以下罰金。
